最高法院民事判決　　　　　　　　　　　　　　　八十六年度台上字第三二七二號
　　上　訴　人　福彬營造有限公司
　　法定代理人　王明江
　　被 上訴 人　邁得豪企業有限公司
　　法定代理人　賴松英
　　被 上訴 人　萬潮建材有限公司
　　法定代理人　林俊明
右當事人間請求給付貨款等事件，上訴人對於中華民國八十六年二月二十五日台灣高
等法院第二審判決（八十五年度上字第七四二號），提起上訴，本院判決如左：
    主  文
原判決除假執行部分外廢棄，發回台灣高等法院。
　　理  由
本件被上訴人主張：上訴人於民國八十三年五月間與被上訴人萬潮建材有限公司（下
稱萬潮公司）簽訂建材買賣契約，向萬潮公司購買預拌混凝土，自八十三年七月六日
至八十四年一月二十日計購買新台幣（下同）一百零一萬一千二百十五元，尚積欠貨
款八十三萬一千三百零二元，依給付貨款之法律關係請求上訴人給付之。又上訴人於
八十三年十一月二十一日與被上訴人邁得豪企業有限公司（下稱邁得豪公司）簽訂新
莊郵局十七支局新建工程內平頂及廁所隔間之定貨合同，由邁得豪公司供貨並施工，
業已完工結算總造價為六十八萬零二百五十六元，尚積欠五十四萬一千二百五十六元
，依給付貨款及承攬之法律關係請求上訴人給付之等情，求為命上訴人給付萬潮公司
八十三萬一千三百零二元、邁得豪公司五十四萬一千二百五十六元，及各自訴狀繕本
送達翌日起算之法定遲延利息之判決。
上訴人則以：伊並未與被上訴人簽約，而係訴外人圍城工程有限公司（下稱圍城公司
，負責人為陳振裕）之股東高瑞珠偽刻伊之印章，並持之與被上訴人簽約，伊不須負
責，且本件並無表見代理情事等語，資為抗辯。
原審將第一審所為被上訴人敗訴之判決廢棄，改判如其聲明，係以：被上訴人主張之
前揭事實，業據其提出買賣契約書、定貨合同、存證信函、預拌混凝土送貨單、統一
發票為證。查陳振裕係圍城公司之負責人，上訴人將其向台灣北區郵政管理局承包之
本件工程轉包予圍城公司。又上開買賣契約書、定貨合同及預拌混凝土送貨單，均載
明客戶為「福彬公司」，且該買賣契約書、定貨合同上之上訴人及其負責人「顧正明
」之印文，核與上訴人於八十三年四月十六日、同月二十七日、同月二十九日、同年
五月四日、同月五日致郵政總局函上之印文相符，堪認該買賣契約書、定貨合同為真
正。又上開函之內容有係檢送鋼筋檢驗合格證書、建照影本等資料者；有係要求將函
件改寄至「台北市○○○路○段七六號九樓之二」者；有就本件工程因給水圖之設計
部分不合規定影響開工事宜而請求重新更改者；並均經台灣北區郵政管理局內部各層
級審核批示如何處理，並決行在案，殊難認非真正。而陳振裕、高瑞珠分別於八十三
年七月七日、同年十二月五日攜上訴人及其負責人顧正明之印鑑章，前往台灣北區郵
政管理局領取部分工程款之支票，顯見陳振裕、高瑞珠在外觀上有代理以上訴人之名
義與人簽約、發函及領取工程款行為，且此行為亦為上訴人所明知且未為反對之表示
。雖萬潮公司與上訴人所訂之買賣契約書內訂貨者欄另有「圍城公司、陳振裕」之印
文，惟訂貨客戶欄及送貨單既均已載明客戶為「福彬公司」，足見陳振裕係以上訴人
之名義對外購貨，而非圍城公司本身有併同購貨。又上訴人已收受邁得豪公司開立之
統一發票，並持以報帳，益見購貨者為上訴人，而非陳振裕之信華工程行。查廖其田
、林亞榮、姚正男、陳振裕均係上訴人公司所委派承建本件工程之人員，上訴人並授
權廖其田、陳振裕等人使用其印章，以上訴人之名義對外聯繫發函、簽約發包工程、
領取工程款，故廖其田、陳振裕持上訴人之印章，以上訴人之名義，與被上訴人簽訂
本件契約，其效力直接歸屬於上訴人，上訴人自應負授權人之責任。縱認上訴人未授
權廖其田等人簽約，惟於廖其田等人以上訴人之名義、印文，對外行使權利負擔義務
時，上訴人明知且未為反對之表示，依民法第一百六十九條表見代理之規定，被上訴
人亦應負授權人之責任。從而本件被上訴人之請求，洵屬有據等詞，為其判斷之基礎
。
查上訴人否認授權陳振裕等與被上訴人簽訂本件契約，為原審認定之事實。且原審係
認定上訴人授權陳振裕等以其名義，對郵政總局發函，並向台灣北區郵政管理局領款
，則原審據以認定上訴人授權陳振裕、廖其田簽約發包工程，殊嫌率斷。次查上訴人
辯稱，本件買賣契約書、定貨合同上伊名義之印文，與上開以伊名義致郵政總局函上
之印文相符一事，被上訴人於簽約時並不知情，係於本件訴訟進行中方知悉，不足作
為訂約時誤信他人有伊之代理權之憑據。又萬潮公司違反交易常情，同時與圍城公司
及伊公司名義簽約，並允諾以圍城公司名義開立統一發票，嗣又收取圍城公司或信華
工程行簽發之支票給付貨款，其對於本件簽約者為圍城公司，應有明知之情事，而非
善意且無過失者。邁得豪公司收受印有信華工程行名稱之估驗請款單，嗣因未能受償
，並與信華工程行之陳振裕簽訂結算證明書，則邁得豪公司就與其簽約者應為信華工
程行，伊並無授權，應屬明知，或至少可得而知，應非善意且無過失者。並聲請原審
查明本件已付錢款部分之清償方式云云（見原審卷一八三頁背面、二一○頁正面、二
一一頁正、背面）。此與判斷上訴人應否負表見代理責任攸關，自屬重要之防禦方法
，原審恝置不論，亦有判決不備理由之違法。上訴論旨，指摘原判決不當，求予廢棄
，非無理由。
據上論結，本件上訴為有理由。依民事訴訟法第四百七十七條第一項、第四百七十八
條第一項，判決如主文。
中      華      民      國    八十六    年      十      月    二十四    日
                              最高法院民事第二庭
                                  審判長法官  曾  桂  香
                                        法官  徐  璧  湖
                                        法官  劉  福  聲
                                        法官  許  朝  雄
                                        法官  曾  煌  圳
      右正本證明與原本無異
                                              書  記  官
中      華      民      國    八十六    年     十一     月     十一     日
